臺灣新北地方法院板橋簡易庭民事判決
110年度板簡字第2738號
原      告  吳云嫺  
被      告  億豪管理顧問股份有限公司

法定代理人  王子德  
訴訟代理人  陳柏翰  
上列當事人間債務人異議之訴事件，本院於民國111年2月15日言
詞辯論終結，判決如下：
    主      文
本院110年度司執字第144236號清償債務執行事件，於超過新臺
幣18,800元及自民國102年11月1日起至清償日止，按週年利率5%
計算之利息範圍，所為之執行程序應予撤銷。
原告其餘之訴駁回。
訴訟費用由被告負擔30%，餘由原告負擔。
    事實及理由
一、原告主張：被告持本院110年度司促字第27011號支付命令（
    下稱系爭支付命令）暨確定證明書為執行名義，對原告之財
    產聲請強制執行，並經本院以110年度司執字第144236號清
    償債務強制執行事件受理在案（下稱系爭執行事件）。原告
    雖確曾於民國98年11月17日向遠傳電信股份有限公司（下稱
    遠傳電信）租用門號0000000000及0000000000號行動電話（
    下稱系爭門號），並積欠用電信費用共計新臺幣（下同）27
    ,159元（包含電信費8,359元及補償款18,800元）及自102年
    11月1日起至清償日止，按週年利率5%計算之利息未清償，
    然依民法第126條、第127條第8款規定及臺灣高等法院暨所
    屬法院92年法律座談會民事類提案第4號，電信費用請求權
    時效為5年，補償款則為電信業者提供商品之代價，應適用2
    年之短期時效，本件電信費與補償款均已罹於時效，原告自
    得拒絕給付。為此，爰依強制執行法第14條第2項規定，提
    起本件訴訟，請求撤銷系爭執行事件之強制執行程序。並聲
    明：如主文第1項所示。
二、被告則以：原告於98年11月17日陸續向遠傳電信租用系爭門
    號，並積欠電信費用共計為27,159元（包含電信費8,359元
    及補償款18,800元）及自102年11月1日起至清償日止，按週
    年利率5%計算之利息未清償。惟依專案補貼款約定內容為：
    「本專案啟用後24個月不得退租(含一退一租、轉至3G、2G
    或預付卡、因違約或違反法令至遭停機者)、取消或調降費
    率，倘有上述情形者需繳專案補貼款...」，可見專案補貼
    款應係事先約定原告對電信負契約上債務不履行之損害賠償
    總額，為損害賠償額預定性質之違約金，不適用民法第127
    條第8款2年短期消滅時效，應適用民法第125條之消滅時效
    。原告仍應就專案補貼款18,800元部分對被告為支付等語，
    資為抗辯。並聲明：原告之訴駁回。
三、法院之判斷：
  ㈠按執行名義成立後，如有消滅或妨礙債權人請求之事由發生
    ，債務人得於強制執行程序終結前，向執行法院對債權人提
    起異議之訴，如以裁判為執行名義時，其為異議原因之事實
    發生在前訴訟言詞辯論終結後者，亦得主張之。執行名義無
    確定判決同一之效力者，於執行名義成立前，如有債權不成
    立或消滅或妨礙債權人請求之事由發生，債務人亦得於強制
    執行程序終結前提起異議之訴，強制執行法第14條第1項、
    第2項分別定有明文。是若係與確定判決無同一效力之執行
    名義，異議之事由若發生於執行名義成立前，仍得據以提起
    債務人異議之訴。次按債務人對於支付命令未於法定期間合
    法提出異議者，支付命令得為執行名義，104年7月1日修正
    公布後民事訴訟法第521條第1項即有明定。故於104年7月1
    日修正公布施行後確定之支付命令，與確定判決無同一之效
    力。準此，債務人對於支付命令未於法定期間合法提出異議
    者，債務人事後仍得再就同一訴訟標的法律關係為相反之主
    張，法院得為與確定支付命令意旨相反之裁判，倘債務人提
    起債務人異議之訴，其異議事由即得以發生在支付命令確定
    前之事由作為其異議之原因。再按支付命令於民事訴訟法督
    促程序編依本施行法第12條第6項公告施行後確定者，適用
    修正後之規定，民事訴訟法施行法第4之4條第1項亦有明定
    。查被告所執104年7月1日後確定之系爭支付命令為執行名
    義，該支付命令無與確定判決有同一之效力，原告即得以系
    爭支付命令確定前所發生之電信債權罹於時效之事由，提起
    債務人異議之訴。
  ㈡原告於98年11月17日至遠傳電信申辦系爭門號並簽訂遠傳電
    信行動電話服務申請書，原告迄至102年10月31日止，尚積
    欠電信費8,359元及補償款18,800元，共計27,159元未清償
    等情，有被告提出遠傳電信第三代行動電話服務申請書、行
    動電話業務/第三代行動通信業務服務契約在卷可參，且為
    兩造所不爭執，堪以認定。
  ㈢原告主張電信費已罹於民法第127條第8款之2年短期消滅時效
    ，有無理由？
  ⒈按商人、製造人、手工業人所供給之商品及產物之代價之請
    求權，因2年間不行使而消滅，民法第127條第8款定有明文
    。次按民法第127條第8款之「商品」，法文上雖無明確定義
    ，惟該條所定之請求權，在立法上均有宜速履行或應速履行
    之目的，是所謂「商品」定義之範圍，應自該商品是否屬「
    日常頻繁之交易，且有促從速確定必要性」以為觀察，電信
    業者既以提供電話網路傳遞聲音為業務，則保持該電信網路
    之暢通自屬電信業者營業之「商品」無疑。民法於18年頒布
    時，並無「服務」之概念，而立法解釋本應順應社會變遷並
    應立法目的而為適度擴張，現今社會無線通信業務蓬勃發展
    ，此類債權應有從速促其確定之必要性，應認「電信服務」
    亦為本條所稱之「商品」，而電話費請求權亦有本條短期時
    效之適用（臺灣高等法院暨所屬法院92年法律座談會民事類
    提案第4號研討結果參照）。又債務人於受通知時，所得對
    抗讓與人之事由，皆得以之對抗受讓人，民法第299條第1項
    亦有明定。
  ⒉查本件被告主張原告未依約繳納系爭門號之電信費，迄至102
    年10月31日止尚積欠電信費8,359元未清償，是以，遠傳電
    信至遲自102年10月31日起已得行使各筆電信費請求權，遠
    傳電信於102年10月31日將前開債權讓與被告，而被告遲至
    於110年8月23日始向本院聲請核發支付命令，此有民事支付
    命令聲請狀所蓋本院收狀戳章可佐，顯已逾2年時效，依前
    開說明，原告對債權讓與之受讓人即被告主張系爭門號之電
    信費8,359元請求權已罹於前揭民法第127條第8款規定之2年
    短期時效，併請求撤銷系爭執行事件關於電信費之強制執行
    程序，即屬有據。
  ㈣原告主張補償款18,800元已罹於民法第127條第8款之2年短期
    消滅時效，有無理由？
  ⒈按當事人得約定債務人於債務不履行時，應支付違約金；又
    違約金除當事人另有訂定外，視為因不履行而生損害之賠償
    總額；其約定如債務人不於適當時期或不依適當方法履行債
    務時，即須支付違約金者，債權人除得請求履行債務外，違
    約金視為因不於適當時期或不依適當方法履行債務所生損害
    之賠償總額，民法第250條第1項、第2項分別定有明文。次
    按主權利因時效消滅者，其效力及於從權利，民法第146條
    前段定有明文。惟已發生之違約金並非民法第146條所稱之
    從權利，其請求權與原本請求權各自獨立，消滅時效亦分別
    起算，原本請求權雖已罹於消滅時效，已發生之違約金請求
    權並不因而隨同消滅（最高法院97年度台上字第477號判決
    意旨參照）。又違約金之約定，為賠償給付遲延所生之損害
    ，於債務人給付遲延時，債權人始得請求，既非定期給付之
    債務，與民法第126條所規定之性質不同，其時效為15年（
    最高法院107年度第3次民事庭會議決議參照）。
  ⒉徵諸卷附行動電話服務申請書所載之內容：「本專案啓用後2
    4個月(即8季)內不得退租（含一退一租、轉至2G或預付卡、
    因違約或違反法令致遭停機者），亦不得取消Smart250加值
    服務，提前退租者需繳交專案設備補貼款NT$8,400，提前取
    消Smart250加值服務者需繳交專案補貼款NT$2,400。實際應
    繳專案補貼款按本專案合約未到期之季數比例計算，以一季
    為單位，未滿一季者，以一季計算。計算方式：專案補貼款
    ×(合約未到期季數/總季數)＝應繳專案補貼款」、「⒈啓用後
    24個月不得退租（含一退一租、轉至預付卡、因違約或違反
    法令致遭停機），違者需繳交專案補貼款NT$5,500。⒉本專
    案啓用後12個月內不得更改費率方案，期間內單獨取消或變
    更無限飆網755服務，需繳專案補貼款NT$5,500，使用滿12
    個月後可更改費率。(限使用165(含)以上費率)，並於費率
    變更申請後下一個帳單結帳日期開始生效。」，可見補償款
    應係事先約定原告對遠傳電信負契約上債務不履行之損害賠
    償總額，為損害賠償額預定性質之違約金，且系爭門號之補
    償款係於契約終止時即發生，亦難認為係從屬於電信費用之
    從權利，依上開說明，系爭補償款應適用民法第125條之消
    滅時效，原告以系爭補償款18,800元已罹於民法第127條第8
    款之2年短期消滅時效，提出時效抗辯，請求撤銷系爭執行
    事件關於系爭補償款部分之強制執行程序，洵屬無據。
四、從而，原告依強制執行法第14條第2項之規定，訴請系爭執
    行事件之強制執行程序，於超過18,800元及自102年11月1日
    起至清償日止，按週年利率5%計算之利息之範圍，應予撤銷
    ，為有理由，應予准許。逾此範圍之請求，則屬無據，應予
    駁回。
五、本件事證已臻明確，兩造其餘之攻擊防禦方法及所提證據，
    於判決結果不生影響，爰不一一論列，併此敘明。
中　　華　　民　　國　　111 　年　　3 　　月　　18　　日
                  臺灣新北地方法院板橋簡易庭
                            法  官  施函妤
以上為正本係照原本作成。
如不服本判決，應於送達後20日內，向本院提出上訴狀並表明上
訴理由，如於本判決宣示後送達前提起上訴者，應於判決送達後
20日內補提上訴理由書（須附繕本）。
中　　華　　民　　國　　111 　年　　3 　　月　　21　　日
                            書記官  吳昌穆